【裁判字號】    99,訴,340
【裁判日期】    990423
【裁判案由】    違反毒品危害防制條例
【裁判全文】
臺灣臺南地方法院刑事判決               99年度訴字第340號
公  訴  人  臺灣臺南地方法院檢察署檢察官
被      告  乙○○
上列被告因違反毒品危害防制條例案件，經檢察官提起公訴（99
年度營毒偵字第39號），被告於準備程序先就被訴事實為有罪陳
述，受命法官於聽取當事人之意見後，合議庭裁定由受命法官獨
任進行簡式審判程序，判決如下：
    主  文
乙○○施用第一級毒品，處有期徒刑陸月，如易科罰金，以新臺
幣壹仟元折算壹日；又施用第二級毒品，處有期徒刑肆月，如易
科罰金，以新臺幣壹仟元折算壹日。應執行有期徒刑捌月，如易
科罰金，以新臺幣壹仟元折算壹日。
    犯罪事實及證據名稱
一、乙○○前因施用毒品案件，經本院以96年度毒聲字第789 號
    裁定送觀察、勒戒後，認無繼續施用毒品之傾向，於民國（
    下同）97年4月24日執行完畢釋放出所，並經臺灣臺南地方
    法院檢察署檢察官以96年度營毒偵字第381號為不起訴處分
    確定。詎仍不知惕勵，竟基於施用第二級毒品甲基安非他命
    之犯意，在前開觀察、勒戒執行完畢釋放後5年內，於98年1
    1月10日晚間某時許，在臺南縣新營市○○路「名門賓館」
    內，施用甲基安非他命1次，復另基於施用第一級毒品海洛
    因之犯意，於施用前開甲基安非他命後約3小時，在同一處
    所，施用海洛因1次。嗣經臺南縣警察局新營分局以列管毒
    品定期調驗人口而通知乙○○到場，並於同年月12日上午9
    時48分許，經其同意採取其尿液送檢，發現呈安非他命、甲
    基安非他命、嗎啡陽性反應，查悉上情。案經臺南縣警察局
    新營分局報告臺灣臺南地方法院檢察署檢察官偵查起訴。
二、證據名稱：被告乙○○於警詢時及審理中之自白、應受尿液
    採驗人尿液檢體採集送驗紀錄表、長榮大學98年10月5日TRC
    檢體編號OＺ00000000000號確認報告各1紙及臺灣高等法院被
    告前案紀錄表1份。
三、核被乙○○所為，分別係犯毒品危害防制條例第10條第1、2
    項之施用第一、二級毒品罪。至被告持有第一級毒品海洛因
    及第二級毒品甲基安非他命之低度行為，各為進而施用之高
    度行為所吸收，均不另論罪。被告所犯上開二罪，犯意各別
    ，罪名不同，應予分論併罰。爰審酌被告前因施用毒品受觀
    察、勒戒後，仍不思戒除毒癮，再有本件施用毒品犯行，顯
    未因前所受觀察、勒戒之治療處分而記取教訓，惟其施用毒
    品所生之危害，性質上屬對自我身心健康之自戕行為，尚未
    危及他人生命、身體、財產等法益，暨念其目前有正當工作
    ，且坦承犯行，尚知悔悟等一切情狀，分別量處如主文所示
    之刑，及易科罰金之折算標準，並定其應執行刑，以資懲儆
    。
四、另按94年2月2日修正公布，並自95年7月1日起施行之刑法第
    41條第1項、第2項規定：「犯最重本刑為5年以下有期徒刑
    以下之刑之罪，而受6個月以下有期徒刑或拘役之宣告者，
    得以新臺幣1千元、2千元或3千元折算1日，易科罰金。但確
    因不執行所宣告之刑，難收矯正之效，或難以維持法秩序者
    ，不在此限」、「前項規定於數罪併罰，其應執行之刑未逾
    6月者，亦適用之」，意即對於數罪併罰之案件，雖各宣告
    刑依法均得易科罰金，然若定應執行之刑已超過6個月，仍
    不得易科罰金。嗣該法條於98年1月21日再經修正公布，並
    自同年9月1日起施行，該法條第8項乃修正前同條第2項之移
    列，其規定內容相同。惟司法院大法官會議另於98年6月19
    日公布第662號解釋，該解釋文認為：「中華民國94年2月2
    日修正公布之現行刑法第41條第2項規定，關於數罪併罰，
    數宣告刑均得易科罰金，而定應執行刑逾6個月者，排除適
    用同條第一項得易科罰金之規定部分，與憲法第23條規定有
    違，並與本院釋字第366號解釋意旨不符，應自本解釋公布
    之日起失其效力。」，故對於數罪併罰，數宣告刑均得易科
    罰金，而定應執行之刑超過6個月之案件，依司法院釋字第3
    66號、第662號解釋意旨，自該號解釋日起仍得易科罰金。
    準此，立法院乃於98年12月15日修正刑法第41條第8項之規
    定，將得易科罰金之適用範圍擴大為數罪併罰之數罪均得易
    科罰金，其執行刑逾6月者，亦得易科罰金，並經總統於98
    年12月30日公布施行修正前之刑法第41條第8項關於數罪併
    罰，其執行之刑未逾6個月者，始得易科罰金之規定，業經
    上開解釋宣告「自本解釋公佈之日起失其效力」，準此，現
    行刑法第41條第8項僅係將上開釋字第662號解釋內容予以明
    文化而已，前開修正前之刑法第41條第2項（修正前之刑法
    第41條第8項）規定既經上開解釋宣示「失其效力」，自無
    比較新舊法之問題，附為說明。
五、據上論斷，依刑事訴訟法第284條之1、第273條之1第1項、
    第299條第1項前段、第310條之2、第454條，毒品危害防制
    條例第10條第1項、第2項，刑法第11條前段，第41條第1項
    前段、第8項、第51條第5款，判決如主文。又本判決係依刑
    事訴訟法第310條之2及第454條所製作之簡化判決，依法僅
    需記載犯罪事實、證據名稱及應適用之法條，並得以簡略方
    式為之，附此敘明。
本案經檢察官甲○○到庭執行職務。
中    華    民    國    99    年    4     月    23    日
                  刑事第十庭    法  官  盧鳳田
以上正本證明與原本無異。
如不服本判決應於收受本判決後10日內向本院提出上訴書狀，並
應敘述具體理由。其未敘述上訴理由者，應於上訴期間屆滿後20
日內向本院補提理由書狀（均須按他造當事人之人數附繕本）「
切勿逕送上級法院」。
                                書記官  黃憶筑
中    華    民    國    99    年    4     月    23    日
附錄本案論罪科刑法條全文：
毒品危害防制條例第10條：
施用第一級毒品者，處 6 月以上 5 年以下有期徒刑。
施用第二級毒品者，處 3 年以下有期徒刑。

司法院資訊處製作；財團法人民間司法改革基金會備份。
